【裁判字號】    98,上訴,1249
【裁判日期】    981030
【裁判案由】    偽造文書等
【裁判全文】
臺灣高等法院高雄分院刑事判決        98年度上訴字第1249號
上  訴  人
即  被  告  甲○○
上列上訴人因偽造文書等案件，不服臺灣屏東地方法院98年度訴
字第623 號中華民國98年7 月17日第一審判決（起訴案號：臺灣
屏東地方法院檢察署98年度偵字第2154號），提起上訴，本院判
決如下：
    主  文
上訴駁回。
    事  實
一、甲○○曾於民國（下同）97年間因毒品案件經臺灣屏東地方
    法院判處有期徒刑6 月確定，於97年10月21日執行完畢，仍
    不知省悔。先於98年2 月23日10時許，在屏東市○○里○○
    ○街2 號住處1 樓竊取其母乙○○○所有之台新國際商業銀
    行屏東分行「00000000000000」號帳號之存款簿、印章得手
    （此部分之竊盜犯行，業經乙○○○撤回告訴，另為不起訴
    處分），再基於行使偽造私文書、詐欺取財之犯意，先後於
    98年2 月23日10時48分許、98年2 月24日9 時29分許、98年
    2 月25日13時14分許，持上述存款簿及印章，前往台新國際
    商業銀行屏東分行領款，將存款簿、印章交由櫃員核對，利
    用不知情之櫃員以電腦製作列印方式各偽造乙○○○名義之
    領取新台幣（下同）1 萬元之取款憑條1 張及盜用乙○○○
    之印章蓋於該取款憑條存戶簽章欄位上，並持以行使取款，
    致該行承辦櫃員陷於錯誤，分別將1 萬元現金交付予甲○○
    ，計3 次共領取3 萬元之存款得逞。事後，因乙○○○於98
    年2 月26日發覺前述帳號之存款有短少，得知係甲○○盜領
    而報警處理。
二、案經屏東縣警察局屏東分局移送臺灣屏東地方法院檢察署檢
    察官偵查起訴。
    理  由
一、上訴人即被告甲○○經合法傳喚，無正當之理由不到庭；惟
    據其上訴理由狀，辯稱：本案並無被害人，何來詐欺罪；又
    被告提款所有程序，均依照台新國際商業銀行之規定辦理，
    並無偽造取款憑條，更無冒用乙○○○之簽名，實無偽造文
    書云云。惟查，被告上開犯罪事實，業據其於原審行簡式審
    判程序時，被告供承不諱，核與被害人乙○○○於警、偵訊
    中指述之情節相符，並有台新國際商業銀行屏東分行98年2
    月23、24、25日之乙○○○名義1 萬元之取款憑條3 張及乙
    ○○○上開帳號之交易明細1 紙附卷可佐。被告雖以前詞置
    辯；惟查，上開台新國際商業銀行屏東分行「000000000000
    00」號帳號，係乙○○○之帳戶，並非被告之帳戶，被告未
    經授權，隱瞞銀行不知情之承辦櫃員而取款，台新國際商業
    銀行屏東分行，即屬被告詐欺取財行為之被害人；又到被告
    利用不知情之櫃員以電腦製作列印方式各冒用乙○○○名義
    之領取1 萬元之取款憑條1 張及「盜用」乙○○○之印章蓋
    於該取款憑條存戶簽章欄位上，自屬偽造取款憑條，所辯不
    足採取。被告上開行使偽造私文書及詐欺取財之行為，事證
    明確，其犯行堪予認定。
二、核被告3 次犯行，均係犯刑法第216 條、第210 條行使偽造
    私文書罪及同法第339 條第1 項之詐欺取財罪。起訴法條雖
    未敘及詐欺取財罪，惟起訴事實既已敘及，應為起訴效力所
    及，復經原審公訴檢察官當庭追加，本院自得併予審究。被
    告利用不知情之銀行櫃員以電腦製作列印方式偽造乙○○○
    名義之取款憑條、盜用乙○○○之印章，均為間接正犯。被
    告盜用乙○○○印章係偽造私文書之部分行為，且其偽造私
    文書之低度行為應為行使偽造私文書之高度行為所吸收，均
    不另論罪。被告偽造私文書（取款憑條）後持以行使詐財，
    係一行為同時觸犯行使偽造私文書及詐欺取財罪，為想像競
    合犯，應依刑法第55條規定從重論以行使偽造私文書罪。被
    告上開3 次犯行，犯意各別，應予分論併罰。又被告曾於97
    年間因毒品案件經臺灣屏東地方法院判處有期徒刑6 月確定
    ，於97年10月21日執行完畢，有臺灣高等法院被告前案紀錄
    表附卷可憑，其於徒刑執行完畢後5 年以內故意再犯有期徒
    刑以上之本罪，均應依刑法第47條第1 項累犯規定加重其刑
    。
三、原審以被告行使偽造私文書、詐欺取財罪證明確，適用刑法
    第216 條、第210 條、第339 條第1 項、第55條、第47條第
    1 項、第51條第5 款、第41條第1 項前段，刑法施行法第1
    條之1 規定，審酌被告正值壯年，不思以己力賺取所需，竟
    盜用其母印章、存摺提領存款，行為誠屬不當，並已得其母
    之宥恕（偵查卷第14頁）等一切情狀，分別量處有期徒刑3
    月，並定其應執行刑有期徒刑6 月，及均諭知如易科罰金，
    以新臺幣1 千元折算1 日。原審認事用法核無違誤，量刑亦
    稱允當，被告上訴意旨執前詞否認犯罪，而指摘原判決不當
    ，為無理由，應予駁回。
四、被告經合法傳喚，無正當之理由不到庭，爰不待其陳述，逕
    行判決 。
據上論斷，應依刑事訴訟法第368 條、第371 條，判決如主文。
本案經檢察官陳宗吟到庭執行職務。
中    華    民    國    98    年    10    月    30    日
              刑事第六庭    審判長法  官  王憲義
                                  法  官  簡志瑩
                                  法  官  邱永貴
以上正本證明與原本無異。
如不服本判決應於收受本判決後10日內向本院提出上訴書狀，其
未敘述上訴理由者，並得於提起上訴後10日內向本院補提理由書
狀（均須按他造當事人之人數附繕本）「切勿逕送上級法院」。
中    華    民    國    98    年    10    月    30    日
                                  書記官  鄭翠芬
附錄本判決論罪科刑法條：
附錄本案所犯法條全文
中華民國刑法第210 條
偽造、變造私文書，足以生損害於公眾或他人者，處5 年以下有
期徒刑。
中華民國刑法第216 條
行使第210 條至第215 條之文書者，依偽造、變造文書或登載不
實事項或使登載不實事項之規定處斷。
中華民國刑法第339 條第1 項
意圖為自己或第三人不法之所有，以詐術使人將本人或第三人之
物交付者，處5 年以下有期徒刑、拘役或科或併科1 千元以下罰
金。


司法院資訊處製作；財團法人民間司法改革基金會備份。
